---
title: "ProgCntBFa - Chaîne Complète CNT"
author: "Service des Comptes Nationaux"
date: "`r Sys.Date()`"
output:
  html_document:
    toc: true
    toc_depth: 3
    theme: flatly
    highlight: tango
---

# 0. Etapes préparatoires

## 0.1. Chargement de l'environnement

```{r setup, include=FALSE}
# ==============================================================================
knitr::opts_chunk$set(echo = TRUE, warning = FALSE, message = FALSE)

library(QnaSut)
library(dplyr)
library(tidyr)
library(readxl)
library(knitr)
library(rjd3bench)

cfg <- load_config()

root_dir                 <- cfg$root_dir
data_hist_dir            <- cfg$data_hist_dir
nomen_dir                <- cfg$nomen_dir
derniere_annee_definitif <- cfg$derniere_annee_definitif
annee_fin_projection     <- cfg$annee_fin_projection
```



## 0.2.Importation des données
```{r import-donnees}
donnees <- charger_donnees_cnt(cfg)

ind_crt        <- donnees$ind_crt
ind_cst        <- donnees$ind_cst
prod_crt       <- donnees$prod_crt
prod_ch        <- donnees$prod_ch
ci_crt         <- donnees$ci_crt
ci_vol         <- donnees$ci_vol
ci_ch          <- donnees$ci_ch
ind_ce_struct  <- donnees$ind_ce_struct
cna_ere_struct <- donnees$cna_ere_struct

prix_etal      <- donnees$prix_etal
prix_niv3      <- donnees$prix_niv3
prix_ct        <- donnees$prix_ct

db_tre_etal    <- donnees$db_tre_etal
table_passage  <- donnees$table_passage
Map_Branches   <- donnees$Map_Branches
Map_Produits   <- donnees$Map_Produits
```


## 0.3. Analyse et Projection des Ratios Structurels (TRE)

```{r module-tre}
tre <- executer_module_tre(donnees, cfg)

ratios_annuels <- tre$ratios_annuels
res_trim       <- tre$res_trim
```


# 1. Optique Production

## 1.1. Benchmarking des Indicateurs directs


```{r optique-production-directe}
prod_direct <- executer_optique_production_directe(donnees, tre)

cnt_ind1_crt <- prod_direct$cnt_ind1_crt
cnt_ind1_ch  <- prod_direct$cnt_ind1_ch
cnt_ind2_crt <- prod_direct$cnt_ind2_crt
cnt_ind2_ch  <- prod_direct$cnt_ind2_ch
cnt_ind3_crt <- prod_direct$cnt_ind3_crt
cnt_ind3_ch  <- prod_direct$cnt_ind3_ch

est_ind2_vol <- prod_direct$est_ind2_vol
est_ind3_val <- prod_direct$est_ind3_val

df_all_crt   <- prod_direct$df_all_crt
df_all_ch    <- prod_direct$df_all_ch
prod_complete <- prod_direct$prod_complete
```


## 1.2. Calcul des indicateurs indirects à partir de CI (B2)

### 1.2.1. Calcul des indicateurs de la CI

```{r ci-branches}
ci_branches <- calculer_ci_branches(
  prod_complete = prod_direct$prod_complete,
  res_trim      = tre$res_trim,
  ci_crt        = donnees$ci_crt,
  ci_vol        = donnees$ci_vol
)

p1_agreg        <- ci_branches$p1_agreg
df_ratios_clean <- ci_branches$df_ratios_clean
df_calcul_p2    <- ci_branches$df_calcul_p2
est_p2_chained  <- ci_branches$est_p2_chained
ci_crt_agg      <- ci_branches$ci_crt_agg
ci_vol_agg      <- ci_branches$ci_vol_agg
ci_bran         <- ci_branches$ci_bran
bench_p2_crt    <- ci_branches$bench_p2_crt
bench_p2_ch     <- ci_branches$bench_p2_ch
p2_final_cal    <- ci_branches$p2_final_cal

```


### 1.2.2. Calcul indirect des indicateurs Ind4 à partir de la CI

```{r ind4-depuis-ci}
ind4_ci <- calculer_ind4_depuis_ci(
  p2_final_cal = ci_branches$p2_final_cal,
  res_trim     = tre$res_trim,
  Map_Produits = donnees$Map_Produits,
  ind_crt      = donnees$ind_crt,
  prod_crt     = donnees$prod_crt,
  prod_ch      = donnees$prod_ch
)

p2_par_produit_n3        <- ind4_ci$p2_par_produit_n3
p2_par_produit_etal      <- ind4_ci$p2_par_produit_etal
produits_ind4            <- ind4_ci$produits_ind4
p2_par_produit_etal_ind4 <- ind4_ci$p2_par_produit_etal_ind4
ind4_source_complete     <- ind4_ci$ind4_source_complete
ind4_crt_source          <- ind4_ci$ind4_crt_source
ind4_ch_source           <- ind4_ci$ind4_ch_source
cnt_ind4_crt             <- ind4_ci$cnt_ind4_crt
cnt_ind4_ch              <- ind4_ci$cnt_ind4_ch
ind4_final               <- ind4_ci$ind4_final
```


### 1.2.3. Calcul des indicateurs Ind5 (marges commerce et transport)

```{r ind5-marges}
ind5 <- calculer_ind5_depuis_production(
  p1_agreg           = p1_agreg,
  ind4_final         = ind4_final,
  poids_trim         = res_trim$poids_trim,
  Map_Produits       = donnees$Map_Produits,
  cna_ere_struct     = cna_ere_struct,
  ind_ce_struct      = ind_ce_struct,
  prod_crt           = donnees$prod_crt,
  prod_ch            = donnees$prod_ch,
  derniere_annee_cna = derniere_annee_definitif,
  annee_fin_proj     = annee_fin_projection
)

p1_agreg_complet    <- ind5$p1_agreg_complet
p1_par_produit      <- ind5$p1_par_produit
p1_ere_crt          <- ind5$p1_ere_crt
p1_ere_vol          <- ind5$p1_ere_vol
ratios_ere_trim_crt <- ind5$ratios_ere_trim_crt
ratios_ere_trim_vol <- ind5$ratios_ere_trim_vol
ind5_marges         <- ind5$ind5_marges
cnt_ind5_crt        <- ind5$cnt_ind5_crt
cnt_ind5_ch         <- ind5$cnt_ind5_ch
```


## 1.3. Comptes de production : CI complète, VA par branche

```{r comptes-production}
df_comptes_finaux <- calculer_comptes_production(
  p1_agreg_complet = p1_agreg_complet,
  p2_final_cal     = p2_final_cal,
  ct_trim          = res_trim$ct_trim
)
```

```{r comptes-production-export}
# Export Excel : 3 feuilles (courant, VPAP, chaîné) + une feuille de synthèse annuelle
path_export_comptes <- file.path(root_dir,
  paste0("Comptes_Production_", format(Sys.Date(), "%Y%m%d"), ".xlsx"))

writexl::write_xlsx(
  list(
    Courant = df_comptes_finaux |>
      dplyr::select(annee, trimestre, Code_Branche,
                    P1_crt, P2_crt, VA_crt),
    VPAP = df_comptes_finaux |>
      dplyr::select(annee, trimestre, Code_Branche,
                    P1_vpap, P2_vpap, VA_vpap),
    Chaine = df_comptes_finaux |>
      dplyr::select(annee, trimestre, Code_Branche,
                    P1_ch, P2_ch, VA_ch),
    Synthese_annuelle = df_comptes_finaux |>
      dplyr::group_by(annee, Code_Branche) |>
      dplyr::summarise(
        P1_crt = sum(P1_crt), P2_crt = sum(P2_crt), VA_crt = sum(VA_crt),
        P1_vpap = sum(P1_vpap), P2_vpap = sum(P2_vpap), VA_vpap = sum(VA_vpap),
        .groups = "drop"
      )
  ),
  path = path_export_comptes
)
message("Export : ", path_export_comptes)
```


# 2. Optique Depenses — ERE

## 2.1. Production et CI par produit ERE + Imports/Exports

```{r ere-base}
# --- P1 : transformation branche → produit ERE puis benchmarking sur cibles CNA ---
p1_final       <- calculer_p1_ere(p1_agreg_complet, res_trim$poids_trim, Map_Produits)
p1_par_produit <- p1_final$p1_par_produit
p1_ere_bench   <- benchmarker_p1_ere(p1_final$p1_ere_crt, p1_final$p1_ere_vol, cna_ere_struct)
p1_ere_crt     <- p1_ere_bench$p1_ere_crt
p1_ere_vol     <- p1_ere_bench$p1_ere_vol

# --- P2 : CI par produit ERE (agrégation TRE) puis benchmarking sur cibles CNA ---
p2_ere        <- calculer_p2_ere(p2_par_produit_n3, Map_Produits)
p2_ere_bench  <- benchmarker_p2_ere(p2_ere$p2_ere_crt, p2_ere$p2_ere_vol, cna_ere_struct)
p2_ere_crt    <- p2_ere_bench$p2_ere_crt
p2_ere_vol    <- p2_ere_bench$p2_ere_vol

# --- Imports / Exports ---
imp_exp       <- executer_benchmarking_imp_exp(ind_ce_struct, cna_ere_struct)
cnt_imp_final <- imp_exp$cnt_imp_final
cnt_exp_final <- imp_exp$cnt_exp_final
```

## 2.2. Ressources ERE (courant + VPAP + chaîné)

```{r ere-ressources}
ere_res <- executer_ressources_ere(
  p1_ere_crt         = p1_ere_crt,
  p1_ere_vol         = p1_ere_vol,
  cnt_imp_final      = cnt_imp_final,
  cna_ere_struct     = cna_ere_struct,
  derniere_annee_cna = derniere_annee_definitif,
  annee_fin_proj     = annee_fin_projection
)
ere_ressources_completes      <- ere_res$ressources_crt
ere_ressources_vpap_completes <- ere_res$ressources_vpap
ere_ressources_chaine         <- ere_res$ressources_chaine
```

## 2.3. Emplois ERE (courant + VPAP + chaîné)

```{r ere-emplois-meta}
# Metadonnees — a actualiser si la nomenclature des composantes change
meta_ere <- construire_metadonnees_ere(root_dir)
path_methode_ere <- meta_ere$path_methode_ere
map_feuille_cna  <- meta_ere$map_feuille_cna
map_apu_cols     <- meta_ere$map_apu_cols
```

```{r ere-emplois}
ere_emp              <- executer_emplois_ere(
  ere_res          = ere_res,
  p2_ere_crt       = p2_ere_crt,
  p2_ere_vol       = p2_ere_vol,
  cnt_exp_final    = cnt_exp_final,
  p1_ere_crt       = p1_ere_crt,
  p1_ere_vol       = p1_ere_vol,
  cna_ere_struct   = cna_ere_struct,
  path_methode_ere = path_methode_ere,
  map_feuille_cna  = map_feuille_cna,
  map_apu_cols     = map_apu_cols,
  ind_crt          = ind_crt,
  ind_cst          = ind_cst
)
emplois_ere_complets <- ere_emp$emplois_crt
emplois_ere_vol      <- ere_emp$emplois_vol
emplois_ere_vpap     <- ere_emp$emplois_vpap
```
