---
title: "Test autonome — Equilibrage ERE multivarie"
output:
  html_document:
    toc: true
    toc_depth: 2
    number_sections: true
---

```{r setup, include=FALSE}
knitr::opts_chunk$set(echo = TRUE, message = TRUE, warning = TRUE)
```

## 1) Setup

```{r setup-packages}
library(QnaSut)
library(dplyr)
library(tidyr)
library(readxl)
library(knitr)
library(writexl)
library(ggplot2)

safe_head <- function(df, n = 10) {
  if (is.null(df) || nrow(df) == 0) {
    return(tibble::tibble(info = "Aucune ligne"))
  }
  dplyr::slice_head(df, n = n)
}

# Helper local pour respecter le workflow demandé (composantes_autorisees()).
composantes_autorisees <- function(modele_equilibrage, code_produit) {
  modele_equilibrage$produits_composantes_autorisees |>
    dplyr::filter(.data$Code_Produit == code_produit) |>
    dplyr::arrange(dplyr::desc(.data$autorise), .data$Composante)
}

extract_annual_product <- function(cna_ere_struct, composante, code_produit, type_prix = "CnaErECrt") {
  if (is.null(cna_ere_struct[[composante]]) || is.null(cna_ere_struct[[composante]][[type_prix]])) {
    return(tibble::tibble())
  }

  QnaSut::pivoter_ere_long(cna_ere_struct[[composante]][[type_prix]], type_prix, composante) |>
    dplyr::filter(.data$Code_Produit == code_produit) |>
    dplyr::group_by(.data$annee) |>
    dplyr::summarise(valeur_annuelle = sum(.data$valeur, na.rm = TRUE), .groups = "drop")
}

annual_to_quarter <- function(tbl_annual, profile_tbl) {
  dplyr::left_join(tbl_annual, profile_tbl, by = "annee") |>
    dplyr::mutate(
      part = dplyr::if_else(is.na(.data$part), 0.25, .data$part),
      valeur_trim = .data$valeur_annuelle * .data$part
    ) |>
    dplyr::select(.data$annee, .data$trimestre, .data$valeur_annuelle, .data$valeur_trim)
}
```

## 2) Chargement du parametrage

```{r chargement-parametrage}
# Le Rmd est autonome : il cherche d'abord config.yml dans OutilCntBfa,
# puis dans le dossier courant.
config_candidates <- c(
  file.path(getwd(), "OutilCntBfa", "config.yml"),
  file.path(getwd(), "config.yml")
)

config_path <- config_candidates[file.exists(config_candidates)][1]
if (is.na(config_path)) {
  stop("config.yml introuvable. Verifiez OutilCntBfa/config.yml ou le repertoire courant.")
}

cfg <- QnaSut::load_config(config_path)
root_dir <- cfg$root_dir

path_modele_rds <- file.path(root_dir, "Modele_Equilibrage_ERE.rds")
modele_equilibrage <- QnaSut::charger_modele_equilibrage_ere(path_modele_rds)

# Donnees minimales projet (sans executer le pipeline CNT complet)
donnees <- QnaSut::charger_donnees_cnt(cfg)

cat("Config chargee:", config_path, "\n")
cat("Modele charge:", path_modele_rds, "\n")
```

## 3) Selection du produit test

```{r selection-produit}
code_produit_test <- "MN002"

modele_produit <- composantes_autorisees(modele_equilibrage, code_produit_test)

if (nrow(modele_produit) == 0) {
  stop("Aucune ligne de parametrage pour le produit ", code_produit_test)
}

composantes_ajustables <- modele_produit |>
  dplyr::filter(.data$autorise) |>
  dplyr::pull(.data$Composante) |>
  unique()

composantes_figees <- modele_produit |>
  dplyr::filter(!.data$autorise) |>
  dplyr::pull(.data$Composante) |>
  unique()

cat("Produit test:", code_produit_test, "\n")
cat("Composantes ajustables:", length(composantes_ajustables), "\n")
cat("Composantes figees:", length(composantes_figees), "\n")

knitr::kable(modele_produit, caption = "Composantes autorisees (modele produit)")
```

## 4) Preparation des donnees produit

```{r preparation-donnees-produit}
# Profil trimestriel pragmatique pour repartir des annuels CNA
# (utilise Import/Crt si disponible, sinon repartition plate).
profil_trim <- donnees$ind_ce_struct$Import$Crt |>
  QnaSut::pivoter_ere_long(type_prix = "IndCE", composante = "IMPORT") |>
  dplyr::filter(.data$Code_Produit == code_produit_test) |>
  dplyr::group_by(.data$annee, .data$trimestre) |>
  dplyr::summarise(valeur = sum(.data$valeur, na.rm = TRUE), .groups = "drop") |>
  dplyr::group_by(.data$annee) |>
  dplyr::mutate(part = dplyr::if_else(sum(abs(.data$valeur), na.rm = TRUE) > 0,
                                      .data$valeur / sum(.data$valeur, na.rm = TRUE),
                                      0.25)) |>
  dplyr::ungroup() |>
  dplyr::select(.data$annee, .data$trimestre, .data$part)

if (nrow(profil_trim) == 0) {
  profil_trim <- tidyr::expand_grid(
    annee = seq(cfg$derniere_annee_definitif - 3, cfg$derniere_annee_definitif),
    trimestre = 1:4
  ) |>
    dplyr::mutate(part = 0.25)
}

# 4.1 Emplois ajustables : cibles annuelles CNA + profil trimestriel + perturbation
build_emploi_component <- function(composante, ajustable = TRUE) {
  annual <- extract_annual_product(donnees$cna_ere_struct, composante, code_produit_test, "CnaErECrt")

  if (nrow(annual) == 0) {
    return(tibble::tibble())
  }

  base <- annual_to_quarter(annual, profil_trim)

  # Perturbation faible (somme annuelle nulle) pour voir l'effet avant/apres.
  pert <- c(0.03, -0.02, 0.01, -0.02)

  base |>
    dplyr::group_by(.data$annee) |>
    dplyr::mutate(
      valeur_trimestrielle = if (ajustable) {
        brut <- .data$valeur_trim * (1 + pert[.data$trimestre])
        # Recalage pour conserver exactement la cible annuelle
        brut * (.data$valeur_annuelle / sum(brut, na.rm = TRUE))
      } else {
        .data$valeur_trim
      }
    ) |>
    dplyr::ungroup() |>
    dplyr::transmute(
      Code_Produit = code_produit_test,
      annee,
      trimestre,
      composante = composante,
      valeur_trimestrielle,
      valeur_annuelle,
      type_bloc = "emploi"
    )
}

emplois_aj <- purrr::map_dfr(composantes_ajustables, build_emploi_component, ajustable = TRUE)

# 4.2 Emplois figes : on garde uniquement ceux presents dans CNA et non nuls
emplois_figes <- purrr::map_dfr(composantes_figees, build_emploi_component, ajustable = FALSE) |>
  dplyr::group_by(.data$composante) |>
  dplyr::filter(sum(abs(.data$valeur_annuelle), na.rm = TRUE) > 0) |>
  dplyr::ungroup()

if (nrow(emplois_aj) == 0) {
  stop("Aucune serie annuelle CNA disponible pour les composantes ajustables du produit ", code_produit_test)
}

# 4.3 Ressources : construites pour rendre la contrainte contemporaine faisable
# total ressources = emplois figes + somme emplois ajustables cibles par trimestre
cible_aj_trim <- emplois_aj |>
  dplyr::group_by(.data$annee, .data$trimestre) |>
  dplyr::summarise(cible_aj = sum(.data$valeur_trimestrielle, na.rm = TRUE), .groups = "drop")

fige_trim <- emplois_figes |>
  dplyr::group_by(.data$annee, .data$trimestre) |>
  dplyr::summarise(total_fige = sum(.data$valeur_trimestrielle, na.rm = TRUE), .groups = "drop")

ressources_total <- dplyr::full_join(cible_aj_trim, fige_trim, by = c("annee", "trimestre")) |>
  dplyr::mutate(
    cible_aj = tidyr::replace_na(.data$cible_aj, 0),
    total_fige = tidyr::replace_na(.data$total_fige, 0),
    total_ressources = .data$cible_aj + .data$total_fige
  )

# Repartition PRODUCTION / IMPORTATIONS selon CNA annuel si dispo, sinon 80/20
share_prod <- extract_annual_product(donnees$cna_ere_struct, "PRODUCTION", code_produit_test, "CnaErECrt") |>
  dplyr::left_join(
    extract_annual_product(donnees$cna_ere_struct, "IMPORTATIONS", code_produit_test, "CnaErECrt") |>
      dplyr::rename(imp = valeur_annuelle),
    by = "annee"
  ) |>
  dplyr::mutate(
    imp = tidyr::replace_na(.data$imp, 0),
    total = .data$valeur_annuelle + .data$imp,
    share_prod = dplyr::if_else(.data$total > 0, .data$valeur_annuelle / .data$total, 0.8)
  ) |>
  dplyr::select(.data$annee, .data$share_prod)

ressources_bloc <- ressources_total |>
  dplyr::left_join(share_prod, by = "annee") |>
  dplyr::mutate(share_prod = tidyr::replace_na(.data$share_prod, 0.8))

ressources <- dplyr::bind_rows(
  ressources_bloc |>
    dplyr::mutate(composante = "PRODUCTION", valeur_trimestrielle = .data$total_ressources * .data$share_prod),
  ressources_bloc |>
    dplyr::mutate(composante = "IMPORTATIONS", valeur_trimestrielle = .data$total_ressources * (1 - .data$share_prod))
) |>
  dplyr::group_by(.data$composante, .data$annee) |>
  dplyr::mutate(valeur_annuelle = sum(.data$valeur_trimestrielle, na.rm = TRUE)) |>
  dplyr::ungroup() |>
  dplyr::transmute(
    Code_Produit = code_produit_test,
    annee,
    trimestre,
    composante,
    valeur_trimestrielle,
    valeur_annuelle,
    type_bloc = "ressource"
  )

data_produit <- dplyr::bind_rows(ressources, emplois_figes, emplois_aj) |>
  dplyr::arrange(.data$annee, .data$trimestre, .data$type_bloc, .data$composante)

data_prepared <- QnaSut::preparer_donnees_equilibrage_ere_produit(
  data_produit = data_produit,
  composantes_ajustables = composantes_ajustables
)

knitr::kable(safe_head(data_prepared, 20), caption = "Apercu data_prepared")
```

## 5) Preparation des contraintes

```{r preparation-contraintes}
contraintes <- QnaSut::preparer_contraintes_equilibrage_ere_produit(data_prepared)

cat("Composantes ajustables retenues:\n")
print(contraintes$composantes_ajustables)

cat("\nComposantes figees retenues:\n")
print(contraintes$composantes_figees)

cat("\nContrainte contemporaine (ccvector):\n")
print(contraintes$ccvector)

cat("\nContraintes temporelles annuelles (tcvector):\n")
print(contraintes$tcvector)

knitr::kable(safe_head(contraintes$table_contrainte, 12), caption = "Contrainte contemporaine construite")
```

## 6) Execution multivariee

```{r execution-multivariee}
res_equilibrage <- QnaSut::equilibrer_produit_ere_multivariatecholette(
  data_produit = data_produit,
  composantes_ajustables = composantes_ajustables
)

series_ajustees <- res_equilibrage$series_ajustees
controle_annuel <- res_equilibrage$diagnostic$controle_annuel
controle_contemporain <- res_equilibrage$diagnostic$controle_contemporain

knitr::kable(safe_head(series_ajustees, 20), caption = "series_ajustees (avant/apres)")
```

## 7) Diagnostics

```{r diagnostics-tableaux}
cat("tcvector utilise:\n")
print(res_equilibrage$contraintes$tcvector)

cat("\nccvector utilise:\n")
print(res_equilibrage$contraintes$ccvector)

knitr::kable(controle_annuel, digits = 4, caption = "Controle annuel (somme trimestrielle vs cible)")
knitr::kable(controle_contemporain, digits = 4, caption = "Controle contemporain trimestriel")
```

```{r diagnostics-visu, fig.height=5, fig.width=10}
plot_data <- series_ajustees |>
  tidyr::pivot_longer(
    cols = c(valeur_avant, valeur_apres),
    names_to = "etat",
    values_to = "valeur"
  ) |>
  dplyr::mutate(
    periode = paste0(.data$annee, "-T", .data$trimestre),
    etat = dplyr::recode(.data$etat,
                         valeur_avant = "Avant",
                         valeur_apres = "Apres")
  )

ggplot(plot_data, aes(x = periode, y = valeur, color = etat, group = etat)) +
  geom_line() +
  geom_point(size = 1.4) +
  facet_wrap(~ composante, scales = "free_y") +
  labs(
    title = paste("Produit", code_produit_test, "- composantes ajustables"),
    x = "Periode trimestrielle",
    y = "Valeur",
    color = "Serie"
  ) +
  theme_minimal(base_size = 11) +
  theme(axis.text.x = element_text(angle = 45, hjust = 1))
```

## 8) Export optionnel

```{r export-optionnel}
export_excel <- TRUE

if (isTRUE(export_excel)) {
  path_export <- file.path(
    root_dir,
    paste0("Equilibrage_ERE_", code_produit_test, "_", format(Sys.Date(), "%Y%m%d"), ".xlsx")
  )

  writexl::write_xlsx(
    list(
      composantes_modele = modele_produit,
      data_prepared = data_prepared,
      table_contrainte = contraintes$table_contrainte,
      series_ajustees = series_ajustees,
      controle_annuel = controle_annuel,
      controle_contemporain = controle_contemporain
    ),
    path = path_export
  )

  cat("Export realise:", path_export, "\n")
} else {
  cat("Export desactive (export_excel = FALSE).\n")
}
```

## Structure attendue de `data_produit`

Le module multivarie exige une table longue avec les colonnes suivantes :

- `Code_Produit` (un seul produit),
- `annee`, `trimestre`,
- `composante`,
- `valeur_trimestrielle`,
- `valeur_annuelle` (constante par composante/annee),
- `type_bloc` (`"ressource"` ou `"emploi"`).

Ce Rmd construit explicitement cette structure a partir de `cna_ere_struct`,
`ind_ce_struct` et du modèle de bouclage charge depuis
`Modele_Equilibrage_ERE.rds`.
